【裁判字號】    95,裁,1819
【裁判日期】    950817
【裁判案由】    地價稅
【裁判全文】
最  高  行  政  法  院  裁  定
                                     95年度裁字第01819號
上  訴  人  乙○○
被 上訴 人  新竹市稅捐稽徵處
代  表  人  甲○○        送達處所同上
上列當事人間因地價稅事件，上訴人對於中華民國94年3月31日
臺北高等行政法院93年度簡字第1332號判決，提起上訴，本院裁
定如下：
    主  文
上訴駁回。
上訴審訴訟費用由上訴人負擔。
    理  由
一、按對於適用簡易程序之裁判提起上訴或抗告，須經本院許可
    ，且該許可以訴訟事件所涉及之法律見解具有原則性者為限
    ，行政訴訟法第235條定有明文。所謂具有原則性，係指該
    事件所涉及之法律問題意義重大，而有加以闡釋之必要而言
    。例如：對於行政命令是否牴觸法律所為之判斷，或就同類
    事件所表示之法律見解與其他高等行政法院所表示之見解互
    相牴觸者。
二、本件上訴人主張：所謂法定空地，仍因建造房屋應保留之空
    地。本件上訴人所有坐落新竹市○○段207之4地號土地（下
    稱系爭土地）上並無建造房屋，自無保留法定空地之必要，
    既無建造房屋之事實，自不屬土地稅減免規則第9條但書：
    「但其屬建造房屋應保留之空地部分，不予免徵。」規定不
    予免徵之範圍，至被上訴人所認定為法定空地之依據，為新
    竹市政府都市發展局及工務局之查詢結果，但該2局僅依民
    國（下同）71年2月2日之細部計劃而逕行函復為法定空地；
    雖於90年6月30日勘查現場，但也未調查本法定空地所屬建
    造房屋所在，及是否為上訴人所有，乃被上訴人依據與事實
    不符之勘查結果而認定不予免徵，依法不符，爰請求廢棄原
    判決。
三、被上訴人則以：本件經93年6月30日現場實地勘查結果：「
    經查崙子段207之4地號土地係供公共巷道用地，但屬法定空
    地。」有勘查紀錄表及相片附卷，依財政部92年5月20日台
    財稅字第0920452918號函示：「納稅義務人○○○君所有座
    落  貴市○○段○○之○地號等3筆土地，雖為無償供公共
    使用之巷道用地，惟既經查明其屬建造房屋應保留之空地，
    仍請依土地稅減免規則第9條但書規定辦理。」，是系爭土
    地雖無償供公共使用，惟系爭土地既經查明其屬建造房屋應
    保留之空地，依土地稅減免規則第9條但書規定，則無免徵
    地價稅之規定。另系爭土地原課徵田賦（目前停徵），經向
    新竹市政府都市發展局查詢結果：「經查本市○○段207之4
    地號土地使用分區為第一種住宅區，編定年期為71年2月2日
    ，屬於新竹西北地區細部計畫。」有該局93年5月12日府都
    計字第0930058003號函附卷，則系爭土地已不符合土地稅法
    第22條第1項都市土地課徵田賦之規定，被上訴人改按一般
    用地稅率補徵88至92年地價稅，並無違誤等語，資為抗辯。
四、原判決以：系爭土地原課徵田賦（目前停徵），上訴人於93
    年4月22日以系爭土地係無償供公共通行之巷道用地，向被
    上訴人申請減免地價稅，經被上訴人向新竹市政府工務局查
    復：「經卷查本局地籍套繪圖及參酌貴處提供之地籍圖資料
    ，旨揭地號土地為私設通路並計入法定空地」，又於90年6
    月30日勘查現場結果該土地確係公共巷道用，但屬法定空地
    。此有新竹市政府工務局93年5月5日府工建字第0930055071
    號函、同年月13日府工建字第0930057670號函及套繪圖資料
    、被上訴人93年6月30日勘查紀錄表及相片附於被上訴人答
    辯卷可憑，足證系爭土地乃屬建造房屋應保留之空地無誤。
    被上訴人復向新竹市政府都市發展局查復：「系爭新竹市○
    ○段207之4地號土地使用分區為第1種住宅區，編定年期為
    71年2月2日，屬於新竹西北地區細部計畫，為私設通路並計
    入法定空地」，此亦有該局93年5月12日府都計字第0930058
    003號函附於被上訴人答辯卷可憑，則該土地已不符土地稅
    法第22條第1項課徵田賦之規定。又因系爭土地其屬建造房
    屋應保留之空地部分，亦不符土地稅減免規則第9條減免地
    價稅之規定，被上訴人遂函復上訴人否准其申請減免地價稅
    案，並另函通知上訴人補徵88至92年稅額，即無不合。從而
    ，原處分於法並無違誤，訴願決定予以維持，亦無不合，乃
    判決駁回上訴人在原審之訴。
五、本院查：（一）、按土地稅法第22條第1項規定：「非都市
    土地依法編定之農業用地或未規定地價者，徵收田賦。但都
    市土地合於左列規定者亦同：一、依都市計畫編為農業區及
    保護區，限作農業用地使用者。二、公共設施尚未完竣前，
    仍作農業用地使用者。三、依法限制建築，仍作農業用地使
    用者。四、依法不能建築，仍作農業用地使用者。五、依都
    市計畫編為公共設施保留地，仍作農業用地使用者。」，又
    土地稅減免規則第9條規定：「無償供公共使用之私有土地
    ，經查明屬實者，在使用期間內，地價稅或田賦全免。但其
    屬建造房屋應保留之空地部分，不予免徵。」，另依稅捐稽
    徵法第21條第1項第2款規定，應由稅捐稽徵機關依稅籍底冊
    或查得資料核定課徵之稅捐，其核課期間為5年。本件系爭
    土地面積計5平方公尺，原係上訴人之被繼承人戴劉玉燕所
    有（上訴人於93年4月16日因分割繼承登記取得系爭土地）
    ，原課徵田賦（目前停徵），上訴人於93年4月22日以系爭
    土地係無償供公共通行之巷道用地，向被上訴人申請減免地
    價稅，經被上訴人分別向新竹市政府都市發展局及工務局查
    詢結果：「系爭新竹市○○段207之4地號土地使用分區為第
    一種住宅區，編定年期為71年2月2日，屬於新竹西北地區細
    部計畫，為私設通路並計入法定空地」，認定該土地已不符
    土地稅法第22條第1項課徵田賦之規定，又因系爭土地屬建
    造房屋應保留之空地部分，亦不符土地稅減免規則第9條減
    免地價稅之規定，被上訴人遂以93年5月14日新市稅地字第
    0930011388號函復上訴人「．．．申請無償供公共通行之巷
    道用地減免地價稅乙案，未便照准。」（下稱否准申請函）
    ，另以93年5月13日新市稅地字第0930240588號函檢附系爭
    土地88至92年地價稅繳款書5份，通知上訴人補徵88至92年
    稅額（下稱補稅函）。上訴人不服，乃就否准申請函提起訴
    願；就補稅函申請復查未獲變更，亦提起訴願，均遭決定駁
    回，乃提起本件行政訴訟。原判決關於系爭土地屬於住宅區
    ○○○巷道使用，但屬建造房屋應保留之空地部分，亦不符
    土地稅減免規則第9條減免地價稅規定之法定要件等事項已
    詳為論斷，被上訴人否准減免地價稅之申請，而發單補徵88
    年至92年稅額，於法並無不合，復查及訴願決定遞予維持，
    均無違誤，乃駁回上訴人在原審之訴。（二）、經核上訴意
    旨關於系爭土地是否屬於建造房屋應保留之空地部分之爭執
    ，核屬事實認定問題，與法律見解無涉。從而本件上訴無所
    涉及之法律見解具有原則性情事，揆諸首揭說明，上訴人提
    起上訴，不應許可，其上訴為不合法，應予駁回。
六、依行政訴訟法第249條第1項前段、第104條、民事訴訟法第
    95條、第78條，裁定如主文。
中    華    民    國    95    年    8     月    17    日
                  第一庭審判長法  官  葉  振  權
                              法  官  陳  秀  美
                              法  官  劉  鑫  楨
                              法  官  梁  松  雄
                              法  官  劉  介  中
以  上  正  本  證  明  與  原  本  無  異
中    華    民    國    95    年    8     月    17    日
                              書記官  王  史  民


司法院資訊處製作；財團法人民間司法改革基金會備份。
